最高法院刑事判決　　　　　　　　　　　　　　　　八十八年度台上字第七九一號
　　上　 訴　 人　台灣高等法院高雄分院檢察署檢察官
　　上訴人即被告　丙○○
　　　　　　　　　甲○○
　　被　　　　告　乙○○
右上訴人等因被告等走私案件，不服台灣高等法院高雄分院中華民國八十七年十月二
十八日第二審判決（八十七年度上訴字第一八三○號，起訴案號：台灣澎湖地方法院
檢察署八十六年度偵字第七二三號），提起上訴，本院判決如左：
    主  文
原判決關於丙○○、甲○○、乙○○部分撤銷，發回台灣高等法院高雄分院。
    理  由
本件原判決認定上訴人即被告丙○○係中華民國籍「宏進發壹號」漁船船舶所有人兼
船長，意圖自大陸地區走私未稅洋煙進入國內販賣牟利，乃與其所僱用之船員高金都
、高成勤、陳回守（上述三人均已判刑確定）、上訴人即被告甲○○共同基於犯意之
聯絡，未經許可，於民國八十六年十二月五日晚上八時二十五分許，一同駕駛宏進發
壹號漁船，從澎湖縣馬公市風櫃北漁港報關出海，並擅自駛入大陸地區福建省圍頭漁
港，於進港前即由丙○○以其所有之大哥大一支（ＥＲＩＣＳＳＯＮ  ＧＨ３８８，
含電池二塊）聯絡綽號「小吳」之不詳姓名大陸成年男子，以新台幣（下同）三十一
萬二千元及六千元之代價，訂購未貼專賣憑證之峰牌洋煙六百條（每條十包，共計六
千包，查獲時完稅價格為十六萬六千五百二十五元），及大陸漁民所捕之「珍碉（俗
稱加蠟魚）」一百公斤，嗣將漁船開進港區後，間或上岸，共停留六天（八十六年十
二月六日起至同年十二月十二日止），停留期間，由丙○○進一步以大哥大與「小吳
」聯繫交貨事宜，旋於同年十二月十二日在港區內以小船接駁方式，由丙○○、高成
勤、高金都合力將上開貨品搬運上漁船，陳回守、甲○○則負責上岸採買回程需用物
品，嗣於八十六年十二月十三日，丙○○等五人再一同駕駛漁船返航，私運上開管制
物品（煙類、大陸魚貨）進入台灣地區，於同日凌晨四時二十五分返回澎湖馬公市風
櫃北漁港，嗣駛往馬公港，將上開魚貨先行起岸出售，得款一萬四千五百元，復於同
日九時許，駛回風櫃北漁港，並聯絡與渠等五人有犯意聯絡之被告乙○○，及陳月觀
（已判刑確定），次第搬運上岸，復用機車逐次載運方式，共同運送上開走私之洋煙
至馬公市風櫃里一二號、一一四之二號等處存放，而於同日中午十二時十分許為警在
上址及漁船上查獲洋煙計五千八百四十三包（另一百五十七包因弄濕已丟棄），並在
馬公市風櫃里三九之一號丙○○住處，扣得上開聯絡用之大哥大一支（含電池二塊）
等情。因而撤銷第一審關於丙○○、甲○○、乙○○部分之判決，改判論處丙○○、
甲○○共同私運管制物品進口逾公告數額各罪刑（甲○○為累犯），乙○○共同運送
私運管制物品進口逾公告數額之走私物品罪刑，固非無見。
惟查原判決於事實欄係認定經警查獲之走私未貼專賣憑證之峰牌洋煙六百條，每條十
包，共計六千包，其完稅價格為十六萬六千五百二十五元云云，但依財政部高雄關稅
局八十七年三月十七日關緝字第八七一六二三四號函之記載，該十六萬六千五百二十
五元係五千八百四十三包峰牌洋煙之完稅價格，並非六千包（見原審卷第九十七頁、
第九十八頁），二者認定不符，是丙○○、甲○○等走私進口之洋煙究係六千包，抑
係五千八百四十三包，攸關事實之確定，及完稅價格之數額，應予釐清。次查原判決
於理由內先稱丙○○係「宏進發壹號」漁船船舶所有人兼船長，高金都、高成勤、陳
回守、甲○○則為船員，高金都等船員雖未具船長身分，但與船長丙○○共同駕駛漁
船自航行至大陸地區之行為，係違反台灣地區與大陸地區人民關係條例第二十八條
第一項，而犯同條例第八十條第一項前段之罪，高金都並有刑法第三十一條第一項之
適用，繼稱高金都係船舶所有人，而無刑法第三十一條第一項之適用（見原判決理由
二之記載），彼此矛盾，事涉法律之適用，應予查明。末查原判決於理由欄中載稱：
「被告乙○○共同運送私運管制物品進口逾公告數額之走私物品，即係本件扣案之未
稅洋煙，依法自應於乙○○判決項下亦同為沒收之諭知，第一審判決疏未一併諭知，
於法亦有未合」「峰牌洋煙五千八百四十三包係被告等因犯罪所得之物，爰依刑法第
三十八條第一項第三款之規定，併宣告沒收」，但於乙○○判決主文項下卻漏未諭知
沒收峰牌洋煙伍仟捌佰肆拾包，論結欄亦未引刑法第三十八條第一項第三款，併有
可議。檢察官及丙○○、甲○○上訴意旨，分別指摘原判決不當，尚非全無理由，應
認關於丙○○、甲○○、乙○○部分有撤銷發回更審之原因。
據上論結，應依刑事訴訟法第三百九十七條、第四百零一條，判決如主文。
中      華      民      國    八十八    年      二      月    二十五    日
                              最高法院刑事第二庭
                                  審判長法官  蔡  詩  文
                                        法官  莊  登  照
                                        法官  洪  明  輝
                                        法官  蔡  清  遊
                                        法官  劉  敬  一
      右正本證明與原本無異
                                              書  記  官
中      華      民      國    八十八    年      三      月      四      日
